【裁判字號】    98,消債清,187
【裁判日期】    990318
【裁判案由】    聲請清算程序
【裁判全文】
臺灣高雄地方法院民事裁定           98年度消債清字第187號
    聲  請  人  甲○○
上列當事人因消費者債務清理事件聲請清算，本院裁定如下：
    主  文
聲請人即債務人甲○○自民國九十九年三月十八日十七時起開始
清算程序。
命司法事務官進行本件清算程序。
    理      由
一、聲請意旨略以：聲請人前未曾依「中華民國銀行公會會員辦
    理消費金融案件無擔保債務協商機制」請求共同協商債務清
    償方案，後於消費者債務清理條例（下稱消債條例）施行後
    乃向最大債權金融機構即荷商荷蘭銀行股份有限公司（下稱
    荷蘭銀行）請求協商而未成立，而聲請人對金融機構因消費
    借貸所負之債務計達新台幣（下同）890,022 元，惟聲請人
    現為無固定雇主之臨時工，每月收入僅15,000元，且須扶養
    1 名未成年之姪子，每月所得於扣除必要生活費用及扶養親
    屬後業幾無法維生而已不能清償債務，而聲請人所負無擔保
    或無優先權之債務總額並未逾1,200 萬元，復未經法院裁定
    開始清算程序或宣告破產，爰依法聲請清算等語。
二、按債務人不能清償債務或有不能清償之虞者，得依本條例所
    定更生或清算程序，清理其債務；債務人對於金融機構因消
    費借貸、自用住宅借款、信用卡或現金卡契約而負債務，在
    聲請更生或清算前，應提出債權人清冊，以書面向最大債權
    金融機構請求協商債務清償方案並表明共同協商之意旨；又
    按債務人於法院裁定開始更生程序或許可和解或宣告破產前
    ，得向法院聲請清算；法院開始清算程序之裁定，應載明其
    年、月、日、時，並即時發生效力；法院裁定開始更生或清
    算程序後，得命司法事務官進行更生或清算程序，必要時得
    選任律師、會計師或其他適當之自然人或法人一人為監督人
    或管理人，消債條例第3 條、第42條第1 項、第151 條第1
    項、第80條、第83條第1 項、第16條第1 項分別定有明文。
三、聲請人現積欠如附表編號一至二所示共741,523 元之債務，
    因無法清償，於民國98年2 月25日向最大債權銀行荷蘭銀行
    申請消債條例前置協商，惟因無法負擔任何還款條件致協商
    不成立等情，業據其提出債權清冊、財團法人金融聯合徵信
    中心當事人查詢個人資料回覆書、前置協商不成立通知書等
    件（見本院卷第10至12、16、94至97頁）在卷可稽，則依前
    揭條文之規定及說明，本件應審酌者為聲請人是否已陷於不
    能清償債務或有不能清償之虞。
四、本件聲請人主張其現為無固定雇主臨時工而為未從事營業活
    動之消費者，而其現已無力償還債務等語為本件清算之聲請
    ，並提出財產及收入狀況說明書、勞工保險被保險人投保資
    料表及收入切結書等件（見本院卷第6 至8 、69、70、71頁
    ）為證，查聲請人於95、96年度之年申報所得乃分為502,29
    9 元、369,697 元，平均每月收入約41,858元、30,808元（
    元以下四捨五入），其於96年7 月25日退保勞工保險，並自
    陳於98年度之每月所得約均為15,000元，名下無任何財產，
    有95、96年度綜合所得稅各類所得資料清單、財產歸屬資料
    清單、勞工保險被保險人投保資料表等件（見本院卷第29、
    30、26、69頁）在卷足憑，是聲請人於95、96年度有資料可
    查之月平均收入雖各有41,858元、30,808元，惟於98年度除
    其提出之收入切結書外即查無其他所得，且亦查無任何受僱
    之投保資料，本院自僅得依其自陳之收入數額而為審酌，而
    以其自陳之98年為臨時工之月平均收入僅有15,000元左右，
    以其住居之高雄市依內政部社會司所公佈之98年度最低生活
    費11,309元為標準，聲請人自陳每月個人必要支出為10,716
    元（見本院卷第8 頁），未逾上開每月所需之最低生活必要
    費用，應認合理。又聲請人並非姪子鄭守浩之法定扶養義務
    人，其將每月必要支出中核列姪子之扶養費用，而降低全體
    無擔保及無優先權之債權人受償成數，殊不公允。是聲請人
    之收入扣除其必要生活費用10,716元後，每月至多僅餘4,28
    4 元足供清償債務，惟聲請人積欠之無擔保債務總額達741,
    523 元，且聲請人目前已58歲，縱以每月所餘4,284 元清償
    債務，亦顯無法於法定退休年齡前將上開債務清償完畢，且
    聲請人除此外既無任何財產，則聲請人主張其有不能清償債
    務之情事，應信為真實，故聲請人以其有不可歸責於己之事
    由致履行困難，且有不能清償債務之情事而聲請清算，應屬
    有據。
五、綜上所述，本件復查無債務人有消債條例第6 條第3 項、第
    8 條或第82條第2 項所定駁回清算聲請之事由存在，則債務
    人聲請清算，應屬有據，依法應予准許。爰依上開規定命司
    法事務官進行本件清算程序，裁定如主文一、二項所示。
六、依消費者債務清理條例第11條第1 項、第83條第1 項、第16
    條第1 項，裁定如主文。
中    華    民    國    99    年    3     月    18    日
                        民事第五庭  法    官  何佩陵
附表：債權人清冊
┌──┬────────────┬────────┬─────────┐
│編號│債權人                  │金額（新臺幣）  │  種        類    │
├──┼────────────┼────────┼─────────┤
│一  │荷蘭銀行                │470,000元       │信用貸款          │
│    │                        ├────────┼─────────┤
│    │                        │34,628元        │信用卡            │
├──┼────────────┼────────┼─────────┤
│二  │渣打國際商業銀行        │157,000元       │信用貸款          │
│    │                        ├────────┼─────────┤
│    │                        │79,895元        │信用卡            │
├──┴────────────┼────────┼─────────┤
│合               計           │741,523元       │                  │
└───────────────┴────────┴─────────┘
上為正本係照原本作成。
本件不得抗告。
本裁定已於民國99年3月18日下午5時公告。
中    華    民    國    99    年    3     月    18    日
                              書  記  官      陳喜苓

司法院資訊處製作；財團法人民間司法改革基金會備份。
